【裁判字號】    99,台上,3810
【裁判日期】    990617
【裁判案由】    偽造貨幣
【裁判全文】
最高法院刑事判決            九十九年度台上字第三八一０號
上  訴  人  甲○○
            乙○○
上列  一人
選任辯護人  黃紹文律師
上列上訴人等因偽造貨幣案件，不服台灣高等法院台南分院中華
民國九十七年七月十日第二審判決（九十七年度上訴字第六００
號，起訴案號：台灣嘉義地方法院檢察署九十六年度偵字第七一
二二、八九０四號），提起上訴，本院判決如下：
    主  文
原判決關於乙○○部分撤銷，發回台灣高等法院台南分院。
其他上訴駁回。
    理  由
一、發回部分
本原判決認定上訴人乙○○有其事實欄所載之犯行，因而撤銷第
一審科刑之判決，改判論處上訴人共同行使偽造之通用紙幣，未
遂罪刑，固非無見。
惟查：(一)、刑法第一百九十六條第一項之行使偽造紙幣罪，以明
知係偽造之紙幣，故意收受後冒充真幣行使為構成要件，且應於
判決書之事實欄內為明確之認定記載，並於理由內說明其憑以認
定之證據及理由，使事實認定與理由說明兩相一致，始足資為論
以該罪之依據。原判決論處上訴人行使偽造通用紙幣未遂罪刑，
雖於理由說明上訴人具有辨識偽造紙幣之能力，且經另案起訴判
決等，應知甲○○所持紙鈔係偽造等語；然其事實僅記載「甲○
○竟與其妻乙○○共同基於行使偽造通用紙幣之犯意聯絡……，
於九十六年九月二日下午二時四十分許，由甲○○駕駛7508－UG
號自小客車，乙○○坐於右前座，由乙○○持編號EP720987ZB號
之一百元偽造紙幣，在嘉義縣布袋鎮○○路一八九之一號劉秋鳳
所經營之檳榔攤內，向劉秋鳳之女丙○○擬購六十元香菸而交付
行使之」，並未就乙○○是否明知為偽造之紙幣為明確之認定記
載，尚不足以為適用法律之依據，自非適法。(二)、科刑之判決書
其宣示之主文，與所載之事實及理由必須互相適合，否則即屬理
由矛盾，其判決當然為違背法令。原判決事實認定上訴人與甲○
○共同行使編號EP720987ZB號之一百元偽造紙幣一紙，並未認定
有收集或行使原判決附表其餘偽造紙鈔及換取香菸、零錢等物。
而沒收為從刑之一種，依主從不可分原則，應附隨於主刑同時宣
告之，若無主刑，從刑即無所附麗。則原判決於主文中上訴人共
同行使偽造紙鈔未遂項下，諭知如附表所示之物沒收，揆諸前開
說明，即有未合。上訴意旨執以指摘非無理由，應認原判決上開
部分有撤銷發回更審之原因。
二、駁回部分
按刑事訴訟法第三百七十七條規定，上訴於第三審法院，非以判
決違背法令為理由，不得為之。是提起第三審上訴，應以原判決
違背法令為理由，係屬法定要件。如果上訴理由書狀並未指摘原
判決有何違法，自應認其上訴為違背法律上之程式，予以駁回。
上訴人甲○○上訴意旨，僅以其坦承所犯錯誤，願改過自新，請
求從輕量刑，其配偶乙○○均不知情等語，為唯一理由，而於原
判決如何違背法令並無一語涉及，自屬違背法律上之程式，應予
駁回。
據上論結，應依刑事訴訟法第三百九十五條前段、第三百九十七
條、第四百零一條，判決如主文。
中    華    民    國  九十九  年    六    月   十七   日
                      最高法院刑事第十一庭
                          審判長法官  石  木  欽
                                法官  洪  佳  濱
                                法官  韓  金  秀
                                法官  段  景  榕
                                法官  周  煙  平
本件正本證明與原本無異
                                      書  記  官
中    華    民    國  九十九  年    六    月  二十一  日
                                                      V

司法院資訊處製作；財團法人民間司法改革基金會備份。
